【裁判字號】    88,上更(一),278
【裁判日期】    890119
【裁判案由】    違反麻醉藥品管理條例
【裁判全文】
臺灣高等法院高雄分院刑事判決          八十八年度上更(一)字第二七八號
      上  訴  人
      即  被  告  甲○○
      選任辯護人  洪條根
      選任辯護人  周君強
右上訴人因違反麻醉藥品管理條例案件，不服臺灣高雄地方法院八十六年度訴字第二
七五號、中華民國八十六年四月三日第一審判決（起訴案號：臺灣高雄地方法院檢察
署八十五年度偵字第二二七一四號），提起上訴，本院判決後，最高法院發回更審，
本院判決如左：
      主      文
原判決關於非法販賣化學合成麻醉樂品及定應執行刑部分，均撤銷。
甲○○明知為禁藥，而轉讓，累犯，處有期徒刑捌月。
      事      實
一、甲○○曾因違反麻醉藥品管理條例案件，經臺灣高雄地方法院於民國八十四年十
    二月三十日判處有期徒刑三月，於八十五年三月十五日易科罰金執行完畢；又於
    八十五年間因非法吸用化學合成麻醉藥品罪，經臺灣高雄地方法院以八十五年度
    易字第二一一○號判處有期徒刑三月，於八十五年四月二十四日判決確定（甲○
    ○未上訴而確定，於八十五年十月十九日入監執行刑期至八十五年十二月二十三
    日），竟仍不知悔改，向綽號「志仔」之不詳姓名者購得化學合成麻醉藥品安非
    他命（下稱安非他命）後，明知安非他命係屬禁藥，竟基於轉讓禁藥之犯意，於
    八十五年六月上旬某日，在高雄縣大社鄉長青賓館，以一千元之代價轉讓安非他
    命一包與呂崇德吸食。嗣於八十五年九月二十七日下午三時許，在高雄縣大社鄉
    長青賓館二一一號房內，因非法吸用安非他命為警查獲（非法吸用化學合成麻醉
    藥品安非他命部分業經本院判決確定）。
二、案經高雄縣警察局仁武分局移送臺灣高雄地方法院檢察署檢察官偵查起訴。
      理      由
一、訊據上訴人即被告甲○○矢口否認轉讓禁藥安非他命之犯行，辯稱：伊並未販賣
    或轉讓安非他命予呂崇德，呂崇德是向綽號「蕃薯」購買安非他命，因「蕃薯」
    與伊名字「安志」台語音同，警察因而誤認係伊賣給呂崇德，警訊時遭警察刑支
    才承認，且伊曾拒絕借錢給呂崇德，呂崇德懷恨誣陷伊云云。
二、經查：
  （一）被告於警訊時供承：伊安非他命均是向綽號「志仔」購買的，伊曾經賣給呂
        崇德，數量一小包，新臺幣一千元等情不諱，經核與呂崇德在檢察官偵查時
        證稱；（甲○○）今年（即八十五年）六月上旬某日，在大社鄉長青賓館，
        賣給我一千元的安非他命，就這一次等情節相符（偵查卷第三三頁）。並經
        證人即警員洪桂霖於本院調查時證稱：當時根據線報先查獲綽號「駱駝」之
        呂崇德，呂崇德供出安非他命是向甲○○買的及甲○○經常在楠梓區汽車旅
        館出現，事後才查獲甲○○，警訊時甲○○坦承賣安非他命一小包一千元給
        呂崇德等語明確。足見被告甲○○確於八十五年六月上旬某日，在大社鄉長
        青賓館，交付安非他命一包予呂崇德，並收取一千元無訛。雖無證據證明被
        告有意圖營利，賺取差價販賣安非他命，惟被告於上述時地轉讓安非他命一
        小包予呂崇德等情，堪以認定。又被告嗣後在偵查中改稱：我們一起去向「
        阿志」買的云云；又於原審及本院否認有販賣或轉讓安非他命予呂崇德云云
        ，及證人呂崇德於原審審理時始改稱，係向綽號「蕃薯」購買安非他命云云
        ，均係事後卸責及迴護之詞，委無足採。
  （二）雖被告辯稱；呂崇德係向綽號「蕃薯」購買安非他命，因與伊名字「安志」
        台語音同，警察因而誤認係伊賣給呂崇德，警訊時遭警察刑求才承認，且伊
        曾拒絕借錢給呂崇德，呂崇德懷恨誣陷伊云云，惟查被告與證人呂崇德為朋
        友舊識，並明確指稱被告於上述時地交付安非他命，此據證人呂崇德於偵查
        中陳明在卷（見偵查卷第三三頁），當無誤指綽號「蕃薯」者為被告之虞。
        且被告警訊係出於被告自由意識，並無刑求或非法取供之情事，亦經證人即
        警員洪桂霖於本院調查時證述明確（見本院八十八年十二月十七日訊問筆錄
        ），又被告自警訊、偵查、原審及本院前審審理時，均未辯稱於警訊遭警察
        刑求或與證人呂崇德有仇怨，迨至最高法院發回更審始執此辯詞，顯係脫罪
        之詞，自難採信。至被告聲請再傳訊證人呂崇德、鄭楨瑞、王曉芳，惟本件
        事證已臻明確，自無再傳訊之必要。
三、查安非他命係化學合成麻醉藥品，吸用後會抑制呼吸，引起精神錯亂，並有輕微
    成癮性，嚴重防害人之身心健康，後果不堪設想，是以行政院衛生署依原藥物藥
    商管理法第十六條第一款規定，於七十五年七月十一日以衛署藥字第五九七六二
    七號公告將安非他命列為禁藥，禁止製造、輸入、販賣、運送、寄藏、牙保、轉
    讓或意圖販賣而陳列，復於七十九年十月九日以衛署藥字第九０四一四二號公告
    列為麻醉藥品管理，禁止非法輸入、製造、運輸、販賣、持有、施打、吸用，此
    後安非他命兼受麻醉藥品與禁藥之管理，此業據該署八十一年二月十二日衛署藥
    字第八一０六八四六號函說明綦詳。又按毒品危害防制條例，已於八十七年五月
    二十日公布施行，並將安非他命列為第二級毒品，依該條例第八條第二項規定轉
    讓第二級毒品安非他命，處六月以上五年以下有期徒刑，得併科新臺幣七十萬元
    以下罰金，與藥事法第八十三條第一項之規定，轉讓禁藥罪，處五年以下有期徒
    刑，得併科新臺幣十萬元以下罰金相比較，前者處罰較重，依刑法第二條第一項
    但書從輕之規定，應適用有利於行為人之藥事法第八十三條第一項之規定處罰，
    是被告甲○○轉讓禁藥安非他命，核係犯藥事法第八十三條第一項之轉讓禁藥罪
    。公訴人認被告甲○○係犯麻醉藥品管理條例第十三條之一第二項第一款之非法
    販賣麻醉藥品罪嫌，惟查被告安非他命買自綽號「志仔」，於上述時地交付安非
    他命一小包予呂崇德，並收取一千元，固據被告於警訊中陳明，惟無證據證明被
    告係以較高之價格轉賣或以減量分裝之方式轉賣賺取差價，參以被告與證人呂崇
    德間安非他命之移轉行為僅此一次，倘被告以販賣安非他命牟利，而證人呂崇德
    長期沾染吸用安非他命惡習，有其前科表可按（附於原審卷），被告自當向呂崇
    德兜售，則不可能僅販賣一次予呂崇德，益徵被告交付安非他命呂崇德，非以營
    利為目的。此與販賣安非他命須以意圖營利及因而獲利之要件不符，既無證據證
    明被告因轉售而獲利，自難以推測之詞，遽論以非法販賣化學合成麻醉藥品罪。
    公訴人起訴法條，尚有未洽，惟起訴之基本事實相同，此部分起訴法條應予變更
    。被告非法持有安非他命之低度行為，為進而轉讓之高度行為所吸收，不另論以
    持有安非他命罪。查被告甲○○曾因違反麻醉藥品管理條例案件，經臺灣高雄地
    方法院於八十四年十二月三十日判處有期徒刑三月，並於八十五年三月十五日易
    科罰金執行完畢之事實，有臺灣高雄地方法院檢察署刑案資料查註紀錄表一紙在
    卷足稽，茲於執行完畢後五年以內再犯有期徒刑以上之本罪，應依累犯之規定加
    重其刑。
四、原審就被告非法販賣化學合成麻醉藥品部分予以論科，固非無見，惟查被告交付
    安非他命予呂崇德，並無證據證明被告有意圖營利，賺取差價，應僅構成轉讓禁
    藥罪，尚不構成販賣化學合成麻醉藥品罪已如前述，原審遽論以非法販賣化學合
    成麻醉藥品罪，尚有未洽。被告上訴否認犯罪雖無理由，惟原判決此部分既有可
    議，本院自應將關於非法販賣化學合成麻醉藥品部分及定應執行刑部分撤銷改判
    ，審酌被告轉讓禁藥安非他命給人吸用，損害他人身心健康，但轉讓安非他命僅
    一次一小包，數量尚微及犯後態度等一切情狀，爰量處有期徒刑八月。
五、被告非法吸用化學合成麻醉藥品安非他命部分業經本院判決確定，不另論列。
據上論結，應依刑事訴訟法第三百六十九條第一項前段、第三百六十四條、第二百九
十九條第一項前段、第三百條、藥事法第八十三條第一項、刑法第十一條前段、第二
條第一項但書、第四十七條，判決如主文。
本案經檢察官林應華到庭執行職務。
中    華    民    國        八十九      年      一      月     十九     日
                              臺灣高等法院高雄分院刑事第六庭
                                  審判長法官  陳吉雄
                                        法官  江泰章
                                        法官  周賢銳
右正本證明與原本無異。
如不服本判決，應於判決送達後十日內向本院提出上訴狀，其未述理由者並應於提
出上訴狀後十日內向本院補提理由書（應附繕本)。
                                      書記官  高文輝
中    華    民    國        八十九      年      一      月    二十一    日
附錄：本判決論罪科刑法條：
藥事法第八十三條第一項
明知為偽藥或禁藥，而販賣、供應、調劑、運送、寄藏、牙保、轉讓或意圖販賣而陳
列者，處五年以下有期徒刑，得併科新臺幣十萬元以下罰金。
                                                                  Ｈ


司法院資訊處製作；財團法人民間司法改革基金會備份。
